【裁判字號】    96,簡上,94
【裁判日期】    970318
【裁判案由】    確認債權關係不存在
【裁判全文】
臺灣臺南地方法院民事判決              96年度簡上字第94號
上  訴  人  立朗科技股份有限公司
法定代理人  甲○
訴訟代理人  丙○○
                        號
被上訴人    丁○○
                        樓
訴訟代理人  方文賢律師
上列當事人間請求確認本票債權不存在事件，上訴人對於中華民
國96年5月14日本院新市簡易庭95年度新簡字442號第一審判決提
起上訴，經被上訴人於本院為訴之變更，本院於97年3月4日言詞
辯論終結，判決如下：
    主  文
上訴人應給付被上訴人新臺幣貳拾肆萬捌仟柒佰柒拾壹元，及自
民國九十五年七月十一日起至清償日止，按週年利率百分之十八
計算之利息。
被上訴人其餘變更之訴駁回。
第一、二審訴訟費用，由上訴人負擔四分之三，餘由被上訴人負
擔。
    事實及理由
一、按當事人於第二審為訴之變更、追加，非經他造同意，不得
    為之，但因情事變更而以他項聲明代最初之聲明者，不在此
    限，民事訴訟法第446條第1項、第255條第1項第4款定有明
    文。本件被上訴人起訴時係聲明請求確認上訴人就本院94年
    度票字第9356號本票裁定（下稱系爭本票裁定）所示之本票
    債權新臺幣（下同）32萬元不存在。嗣於原審審理中，上訴
    人持系爭本票裁定，聲請本院95年度執字第20396號給付票
    款強制執行（下稱系爭執行事件），上開本票債權，於民國
    95 年6月30日已由執行法院發收取命令，收取被上訴人對第
    三人台灣銀行永康分行之存款324,225元及利息完畢，是被
    上訴人以此為由，請求變更聲明為：「上訴人應給付被上訴
    人新台幣324,225元，及自95年7月11日起至清償日止按週年
    利率百分之18計算之利息」，嗣並減縮本金之請求金額為32
    萬元（卷156頁筆錄），經核被上訴人所為變更，屬因情事
    變更而以他項聲明代最初之聲明，是上訴人雖不同意被上訴
    人所為訴之變更，然依前揭規定，毋庸上訴人之同意，自應
    予以准許，合先敘明。又被上訴人於本院為訴之變更，既認
    為合法，是本院專就新訴為裁判，附此說明。
二、被上訴人起訴主張略以：
  (一)上訴人立朗科技股份有限公司（下稱立朗公司）以持有被上
    訴人於94年12月7日簽發之本票（票號238902號），內載憑
    票交付132萬元（下稱系爭本票），主張被上訴人僅部分清
    償，而就餘款32萬元部分，向鈞院94年度票字第9356號聲請
    本票准予強制執行之裁定，獲准在案。然系爭本票所示之債
    權業經清償、抵銷完畢，即該債權已不存在。茲分述如下：
    1.上訴人於94年12月7日委託被上訴人（兆龍國際興業股份
      有限公司總經理，下稱兆龍公司）代為出售「M32Module
      」共2,100PCS，並由被上訴人開立系爭本票，以為擔保代
      售貨款之匯付或退貨，此有雙方簽立之「備忘錄」可稽。
    2.兆龍公司與上訴人公司互有買賣，約定雙方貨款以抵銷方
      式結算。兆龍公司就貨款曾預付350,869元。截至94年12
      月14日止，上訴人應付1,263,281元，而兆龍公司則應支
      付上訴人公司1,304,116 元，經扣減上開預付款350,869
      元後，上訴人公司尚應支付兆龍公司310,034元。
    3.被上訴人當初以個人身分代售上訴人公司庫存貨品，貨款
      總計美金39842元，已於94年12月15日電匯美金30,000元
      至上訴人公司銀行帳戶，並為通知。
    4.兆龍公司於94年12月19日通知上訴人公司雙方貨款互抵後
      ，上訴人公司尚有餘款310,034元未付清，於上訴人公司
      交付同額支票後，被上訴人即給付代售庫存品之餘款美金
      9842元，惟未獲置理。之後，兆龍公司將上開310,034元
      貨款債權讓與被上訴人，並由被上訴人於94年12月23日以
      之與其應付上訴人公司之代售款美金9842元抵銷，餘額以
      美金200元匯入上訴人公司帳戶而清償完畢。
    5.按上開「備忘錄」第四條約定：「乙方（即上訴人公司）
      收到甲方（即被上訴人）之匯款或退貨時，甲方所開立之
      個人商業本票則自動失效。」，如上所述，本件被上訴人
      之代售款已全部交付完畢，系爭本票自已失效，上訴人公
      司不得執而主張任何權利。詎上訴人公司竟以之聲請系爭
      本票裁定，進而聲請鈞院95年度執字第20396號強制執行
      ，並自被上訴人個人之台灣銀行永康分行優惠存款帳戶中
      ，收取324,225元及利息共324,025元，上訴人無法律上之
      原因而受利益，並致被上訴人受有損害，依民法第179條
      及侵權行為法律關係，上訴人自應返還其利益。又因上訴
      人不當取走被上訴人之存款，係享有年利率18%之優惠利
      率存款，致被上訴人無法繼續以該本金享有優惠利率，上
      訴人自應以18％賠償被上訴人該利息之損失。
  (二)被上訴人之其餘陳述除與原判決記載相同者，茲引用之外，
    另主張：
    1.兩造爭執之主機板設計合約，雙方就相關委託事項及報酬
      均經約明，契約已成立有效，且雙方亦開始履行內容，自
      不因契約所用名稱為「PROFORMA INVOICE」，而可謂契約
      不成立。
    2.上訴人最後一次提交設計圖給兆龍公司之時間為94年10
      月18日，而兆龍公司業於94年11月23日將設計完成之第一
      片主機板交付予上訴人公司，其職員乙○○於94年12月14
      日傳真予兆龍公司，傳真內容略為：「經過我們內部測試
      ，同意進行階段III」、「可以繼續進行階段II的部分」，
      此業據被上訴人於原審提出該傳真影本為憑，並為雙方所
      不爭執。而兆龍公司隨即於95年1月13日將第二片主機板
      予上訴人公司，上訴人公司於原審抗辯稱：兆龍公司所送
      之第一次主機板經測試結果未通過，業於94年12月份退回
      第一片主機板，並於95年1月16日將第二片主機板亦退回
      兆龍公司云云，嗣翻異其詞，又主張該2片主機板一併於
      95年1月16日退回云云，其前後所述有關主機板究於何時
      退回之說詞，已屬矛盾；況縱如上訴人所稱其第一片主機
      板係於95年1月16日連同第二片主機板退回兆龍公司，惟
      兆龍公司所送第一片主機板係於94年11月23日交付予上訴
      人公司，若上訴人公司若確有測試而未通過，自應立即通
      知兆龍公司，方不致使兆龍公司率予進行交付第二片主機
      板。然上訴人一直未與被上訴人聯繫，被上訴人始繼續進
      行並交付第二片主機板。是上訴人抗辯已列為應支付兆龍
      公司之設計費142,458元應予扣除云云，自不足採。
    3.據上訴人公司與兆龍公司簽立之契約 (即94年9月28日之P
      ROFORMA INVOICE)，其中約定「簽約後變更設計交貨時間
      得視情況延後，經雙方溝通後訂之」。而本件由於上訴人
      屢次變更其需求，兆龍公司乃盡量配合，交貨順延，實屬
      當然，且上訴人於兆龍公司交付第一片主機板後，並未就
      此有何保留意見，另參卷附兆龍公司就上訴人變更需求之
      電子郵件覆函所示甚明。另上訴人公司專案經理乙○○於
      94年12月14日所發予兆龍公司之電子信函中，已表示同意
      繼續進行階段III，亦表示：「根據合約 (PI agreement)
      ，計算10-12工作天，即94年12月29日-95年1月3日，應為
      交貨」等語，不僅與前述契約所載稱「... 4.經除錯確認
      後10-12工作天，提交一片量產型PCBA承認」內容相符，
      亦可明其已要求兆龍公司應在10-12工作天內提交第二片
      主機板，兆龍公司因之即依約提交第二片主機板至其公司
      。由上足明，上訴人公司與兆龍公司間已成立該委託設計
      合約，上訴人並應依約付款，允無疑義。是上訴人辯稱雙
      方並無合約，兆龍公司交貨遲延，且未經測試通過云云，
      顯無理由。
    4.另據被上訴人與上訴人公司專案經理乙○○間往來電子信
      函完整版所示，就本件兆龍公司所交付之PCBA(第一片主
      機板)，上訴人公司專案經理乙○○於94年12月14日下午3
      時57分之電子信函中已表示「經過我們內部測試，同意進
      行階段III」、「可以繼續進行階段II的部分」等語，惟在
      被上訴人於94年12月14日下午4時37分之電子信函中另表
      示「有關貴我雙方帳款請儘速處理」後，上訴人公司專案
      經理乙○○始於94年12月15日下午1時6分之電子信函中表
      示：今早主機板之測試結果是失敗的，而要求停止階段III
      等語，其前後所述矛盾反覆，甚為灼然。究其原因，乃因
      其間經被上訴人要求付款之故。兆龍公司係按上訴人公司
      所提供之設計圖樣（參見原審卷第96頁左圖）製作，且其
      於後所稱測試結果不合格云云，其論據已與原設計有所出
      入（參見原審卷第94、96、142、155頁之論載，簡言之，
      被上訴人僅受委託設計該編號1之主機板，而被上訴人全
      依該設計圖之設定製作完成），實均非可認係應由兆龍公
      司負責之部分，惟其竟出爾反爾，單方要求停止進行，並
      拒付款項，顯無理由。
  (三)聲明：
    1.上訴駁回。
    2.上訴人應給付被上訴人324,225元，及自民國95年7月11日
      起至清償日止按週年利率百分之18計算之利息。
    3.第二審訴訟費用由上訴人負擔。
三、上訴人之陳述除與原判決記載相同者，茲引用之外，另補稱
    ：
  (一)上訴人公司與兆龍公司所簽屬PROFORMA INVOICE，為合作意
    向書，並非正式之合約，至多僅為形式上的發貨單，廠商交
    付之物品，需先經上訴人公司評估驗收後，才會另行簽屬正
    式合約。是兩造間並無契約存在，而無款項支付問題。
  (二)縱認上訴人與兆龍公司有合約存在，然當時上訴人公司於94
    年9月底約定由兆龍公司設計C2410主機板，應於94年11月10
    日交件。惟兆龍公司遲延交件，至94年11月23日始交付第一
    片主機板，經上訴人公司人員測試後發現問題叢生，無法達
    到堪用標準，難以驗收。上訴人公司專案負責人乙○○雖於
    94年12月14日有發電子郵件，請兆龍公司繼續進行，但隨即
    於94年12月15日即回覆被上訴人，表示其所提供之樣品測試
    有問題，請暫停第三階段的進行。被上訴人抗辯其於94年11
    月1日已設計好圖面，上訴人公司卻未回應，並不實在。又
    上訴人於95年1月2日以善化郵局第253號存證信函並附測試
    報告要求兆龍公司三日內提出解決方案，否則拒絕付款。兆
    龍公司卻逕於95年1月13日自行郵寄第二片主機板至上訴人
    公司，上訴人在未接獲兆龍公司提出第一片主機板解決方案
    之情況下，遂於95年1月17日將第一、二片主機板一併郵寄
    退回兆龍公司。被上訴人所提出上訴人公司乙○○94年12月
    14日之電子信件，實為評估可進入第三階段，並非已確認測
    試檢驗通過，且被上訴人所提出之E-MAIL，並非完整之全部
    版本，僅擷取對其有利部分，意圖混淆視聽。
  (三)被上訴人提出之上訴人公司會計對帳單，主張上訴人同意付
    款，實則上訴人公司會計楊惠如當時以電話與書面文件，進
    行核帳作業，嗣後再實際查核實際帳目。其中有關主機板預
    付費用部份，對方請款，但經與研發部門核對結果，該款項
    不能給付。本公司ERP流程為「請購」→「採購」→「驗收
    」→「付款作業」。每一筆應付款項皆需驗收通過，交付驗
    收合格書才會入會計帳，兆龍公司設計之主機板，測試報告
    並未通過，又何來交貨驗收合格書？會計部單以發票入帳，
    實屬流程錯誤，並非上訴人公司已承認該筆款項。
  (四)另被上訴人主張其有傳真產品驗收回覆單至上訴人公司，然
    經查閱上訴人公司之資料，並未接獲兆龍公司所傳真之產品
    驗收回覆單。再詳閱被上訴人所提供之樣張，發現所填寫之
    日期與上訴人公司告知暫停第三階段進行的日期相同，該產
    品驗收回覆單是否為被上訴人事後而補，不得而知，但誣陷
    於此，本公司實難再敘。
  (五)縱鈞院認PROFORMA INVOICE有效，該契約亦屬承攬契約。依
    民法第490條規定，「稱承攬者，謂當事人約定，一方為他
    方一定之工作，他方俟工作完成，給付報酬之契約。」契約
    目的為『完成一定之工作』，即一方為他方完成一定之工作
    ，須有一定之成果呈現，有結果才有報酬。上訴人公司於94
    年9月底曾委託兆龍公司承攬設計C2410主機板，設計費用為
    142,458元。惟按承攬人完成工作，應使其具備約定之品質
    ，及無減少或滅失價值或不適於通常或約定使用之瑕疵。上
    開設計費債權乃基於上訴人公司與兆龍公司之間承攬契約而
    發生，因承攬標的物有重大瑕疵，且上訴人依民法第494 條
    規定行使解除權，故上開設計費債權隨即消滅，上訴人公司
    對兆龍公司及無給付設計費報酬之義務，依民法第299條第1
    項規定，亦得以上開事由對抗受讓人即被上訴人。
  (六)綜上所述，如認上訴人與兆龍公司間之合約存在，按PROFOR
    MA INVOICE中之約定，兆龍公司延後交貨在先，而後交付之
    設計C21410之主機板驗收未過，已違反PROFORMA INVOIVE之
    規範，故設計費部分即無庸付款。經對帳後，確認上訴人應
    給付兆龍公司之款項，包含原審所爭執之發票稅金81,591元
    部分，共為177,542元，亦即以32萬元扣除本件主機板設計
    費142,548元後，為177,542元，該部分上訴人同意返還。因
    此，兆龍公司對上訴人之債權為177,542元，則被上訴人主
    張受讓兆龍公司之債權，而請求確認係爭本票其中32 萬元
    債權不存在云云，原判決命上訴人給付被上訴人超過177,
    542元部分應無理由。
  (七)上訴聲明：
   1.原判決確認本票債權32萬元不存在之訴，就確認上訴人債
     權超過177,542元部分為無理由。
   2.被上訴人之訴駁回。
   3.第一、第二審訴訟費用均由被上訴人負擔。
四、經本院會同兩造整理爭執、不爭執事項，本件兩造不爭執之
    事項如下：
  (一)兆龍公司與上訴人公司互有買賣，約定雙方貨款以抵銷方式
    結算。兆龍公司就貨款曾預付350,869元。截至94年12月14
    日止，被告應付1,263,281元，而兆龍公司則應支付上訴人
    公司1,304,116元，經扣減上開預付款350,869元後，上訴人
    公司尚應支付兆龍公司310,034元。
  (二)被上訴人當初以個人身分代售上訴人公司庫存貨品，貨款總
    計美金39842元，已於94年12月15日電匯美金30000元至上訴
    人公司銀行帳戶，並為通知。
  (三)兆龍公司於94年12月19日通知上訴人公司雙方貨款互抵後，
    上訴人公司尚有餘款310,034元未付清，要求於上訴人公司
    交付同額支票後，被上訴人即給付代售庫存品之餘款美金98
    42元，惟未獲置理。之後，兆龍公司將上開310,034元貨款
    債權讓與被上訴人，並由被上訴人於94年12月23日以之與其
    應付上訴人公司之代售款美金9842元抵銷，餘額以美金200
    元匯入上訴人公司帳戶。
  (四)關於上訴人主張94年9月29日HU00000000號發票，稅金81591
    原應由應付帳款中扣除云云，上訴人同意由上訴人自行負擔
    。
  (五)系爭本票准予強制執行之裁定，經上訴人聲請強制執行，於
    95年5月29日及同年6月30日經本院以南院慧95執合字20396
    之扣押命令、收取命令，由上訴人自被上訴人臺灣銀行永康
    分行優惠存款帳戶（帳號：000000000000）內收取324,225
    元而受償完畢（執行卷內上訴人95年7月12日函本院說明收
    取情形）。
  (六)本件經上訴人對帳後，確認含前開(四)之發票稅金，尚須返還
    被上訴人177,542元。
  (七)有關主機板設計，兩造曾有如本院卷內95頁至103頁所附之
    電子郵件交換。
  (八)上訴人最後一次提交設計圖給兆龍公司之時間為94年10月18
    日。
  (九)系爭PROFORMA INVOICE由上訴人公司經理與兆龍公司經理之
    被上訴人簽署，總價為美金4,500元，折合台幣為142,458元
    。
五、本件兩造所爭執者，在於：(一)依據上訴人與兆龍公司簽訂之
    「PROFORMA INVOICE」（本院卷第46頁文件），兩造是否成
    立契約？如該契約成立，則契約性質係屬委任或承攬？(二)兆
    龍公司所設計之主機板是否依約履行？該主機板是否經驗收
    合格？上訴人公司可否拒絕付款？
  (一)按當事人互相表示意思一致者，無論其為明示或默示，契約
    即為成立。當事人對於必要之點，意思一致，而對於非必要
    之點，未經表示意思者，推定其契約為成立，關於該非必要
    之點，當事人意思不一致時，法院應依其事件之性質定之，
    民法第153條定有明文。查本件兩造所爭執之PROFORMA INVOI
    CE（本院卷第46頁），已明確記載工作事項為C2410 Navi
    PCBA Relayout，金額美金4,500元，並有約定工作完成之各
    階段及付款方式，且由被上訴人代表兆龍公司與上訴人公司
    之總經理簽署（本院卷44頁筆錄），亦經證人即上訴人公司
    經理乙○○證述由公司總經理、被上訴人當場簽署（本院卷
    71頁筆錄），是上訴人與兆龍公司就上開Relayout由兆龍公
    司設計及付款金額等事項，已意思表示一致而達成合意，是
    兩造之契約即為成立，不論契約名稱之記載或是否後續再另
    行訂約，均不影響該已成立契約之效力，契約當事人即應依
    約履行其權利義務。
  (二)按稱承攬者，謂當事人約定，一方為他方完成一定之工作，
    他方俟工作完成，給付報酬之契約；委任者，謂當事人約定
    ，一方委託他方處理事務，他方允為處理之契約。承攬人雖
    亦應提供一定勞務或處理一定事務，而接近委任契約，但承
    攬之特色係在於承攬人應完成契約約定之一定工作，亦即著
    重在結果，而不在勞務提供之本體，且委任之提供勞務，須
    聽從委任人之指揮，具有從屬性，但承攬係注重工作之完成
    ，具有獨立性。查系爭合約係約定由兆龍公司負責為C2410
    之relayout，亦即汽車導航系統之主機板設計，依照上訴人
    提供之要求，進行PCBA設計，性能規格指標亦由上訴人提供
    ，簽約後23工作天，兆龍公司提供ＰＣＢＡ重新設計後之工
    程用版本確認功能，經除錯確認後10－12工作天提交一片量
    產型PCBA承認．．．有合約約定之文字可參，而兩造均不爭
    執委託設計者，係導航系統三塊主機板中之一塊（原審卷
    96頁圖樣），是本件合約之履行義務，係約定由兆龍公司完
    成導航系統主機板中之一塊板之設計，上訴人公司則支付設
    計費用4500美元，其性質上既為從事主機板之設計，自須該
    主機板設計符合上訴人之需求，始認其工作完成，是本件系
    爭合約為承攬性質無誤。被上訴人雖執合約內容約定有付款
    方式，且僅設計導航器中之一塊主機板，非三塊主機板，應
    為委任云云。然基於契約自由原則，縱係承攬，契約當事人
    亦得約定報酬之給付時期，是合約中有關付款方式之約定，
    僅係報酬給付時期之約定，自不因而使系爭合約失去承攬之
    性質。又兆龍公司設計者，雖僅其中之一塊主機板，然該主
    機板亦須全部設計完成，雖有規格，兆龍公司就該設計係獨
    立完成，是認被上訴人抗辯並不足採。
  (三)按工作有瑕疵者，定作人得定相當期限，請求承攬人修補之
    。承攬人不於前條第1項所定期限內修補瑕疵，或依前條第
    3項之規定拒絕修補或其瑕疵不能修補者，定作人得解除契
    約或請求減少報酬。民法第493條第1項、第494條定有明文
    。經查兆龍公司設計完成之第1片主機板於94年11月23日交
    付上訴人，上訴人公司經理於94年12月14日以電子郵件通知
    兆龍公司可以繼續進行下一階段之工作，然隨即於94年12月
    15日再發電子郵件，通知兆龍公司表示請停止進行第三階段
    工作，並撤回上一封電子郵件之指令，因為測試結果有電源
    不足及相容性問題，有上訴人提出之電子郵件來往內容可參
    （本院卷75－76頁），是被上訴人主張第1片主機板經上訴
    人驗收合格，顯與上開資料不符，而不可採。又被上訴人主
    張上訴人所為之測試報告，與原先設定之契約約定之測試規
    格不符，無法證明該主機板有瑕疵等情。查上訴人委託兆龍
    公司設計者，為導航器三塊主機板中之一塊，兩造均不爭執
    ，是兆龍公司所設計之主機板功能是否完整，按契約附件之
    圖說，應以三塊主機板合併測試，始足認定，然上訴人提出
    之測試報告，係以該主機板直接連結電腦（原審卷73－74
    頁測試報告及測試環境照片），縱該測試結果發現該主機板
    有耗電、重置情形，然因測試之條件與先前契約約定之條件
    不符（卷46頁契約書、原審卷96頁圖說），自難以上訴人單
    方面之測試，足認兆龍公司之設計有瑕疵。是上訴人抗辯該
    設計之主機板有瑕疵，經通知兆龍公司修補而未修補，已解
    除契約云云，自不可採。
  (四)又按工作未完成前，定作人得隨時終止契約，民法第511條
    定有明文。查本件兆龍公司寄交之第一片主機板，經被上訴
    人單方面測試不符需求，然該測試方式與兩造契約約定不合
    ，無從認定兆龍公司提出之主機板有瑕疵，已如前述，惟上
    訴人公司之經理乙○○已於94年12月15日發電子郵件請兆龍
    公司停止繼續進行（本院卷76頁），證人乙○○亦到庭證述
    12.15有發電子郵件請他停止設計，經過評估，認為兆龍公
    司的技術、能力無法符合需求，因此發存證信函請兆龍公司
    提出解決方案，後來兆龍公司雖寄第二塊樣板，但已決定不
    採用被上訴人樣板，就把第二塊樣板退回去等情（本院卷70
    頁筆錄），另參照上訴人95年1月2日寄發之存證信函，表示
    兆龍公司應於三日內告知解決方法，否則此專案視同無效，
    上訴人公司拒絕支付相關款項（原審卷70、71頁），可認上
    訴人於兆龍公司提出之工作未經確認前，已終止兩造間之承
    攬契約，而符合民法第511條規定，且該終止契約，無需另
    附理由。然上訴人所為之終止，應僅使契約關係向將來消滅
    ，因此契約終止前，按雙方合約約定應給付之報酬，上訴人
    仍有給付義務。查系爭合約約定付款方式，簽約後支付50%
    ，提供工程用板時支付40%，提供量產型本時，支付尾款10%
    ，參照合約上方之工作進程3.，簽約後23工作天提供重新設
    計後之工程用版本確認功能（本院卷46頁合約），解釋上應
    係提供工程用板經確認功能後，上訴人始有支付40%款項之
    義務，而本件兆龍公司交付之設計，尚未經上訴人確認，上
    訴人即為終止，是依約上訴人仍應給付第一階段之款項總價
    款之50%即71,229元（142,458X1/2=71,229)。被上訴人固主
    張上訴人應給付90%之款項，然綜合系爭合約之工作進程、
    付款條件，與合約之承攬性質等項，可知應係以該階段工作
    經確認，上訴人始為付款，是被上訴人主張應付款90%云云
    ，自不可取。又上訴人另抗辯兆龍公司交付之第一片板與契
    約約定時程不符而有遲延，然兆龍公司94年11月23日送交第
    一片板後，上訴人公司並未主張遲延而拒絕受理，反係於94
    年11月14日先指示兆龍公司進行下一階段（本院卷76頁電子
    郵件），是上訴人所為遲延抗辯，亦屬無據。
六、綜上所述，本件上訴人應給付兆龍公司之款項，含發票稅金
    共為177,542元，經上訴人自承在卷（本院卷156頁筆錄），
    而兆龍公司之設計費142,458元，經上訴人終止後，依約亦
    應支付價款之50%即71,229元，亦即上訴人應給付兆龍公司
    之款項為248,771元，「兆龍公司」既將上開248,771元之債
    權讓與被上訴人，且被上訴人亦於94年12月23日以永康二王
    郵局（21支局）第402號存證信函通知上訴人，自達債權讓
    與之法律效力，之後被上訴人於94.12.23以之與其應付上訴
    人公司之代售款美金9842元抵銷，餘額以美金200元匯入上
    訴人公司帳戶，則被上訴人所負之債務因抵銷及清償而部分
    消滅，然上訴人竟執系爭本票聲請准予強制執行之裁定，並
    經本院95年度執字第20396號執行被上訴人對台灣銀行永康
    分行之優惠存款，共收取324,225元（含手續費），有上訴
    人陳報債權執行情形函附於上開執行卷可參，是被上訴人依
    不當得利之法律關係，請求上訴人返還超額執行之248,771
    元，自屬有據，應予准許。又被上訴人所遭執行之存款，為
    優惠存款，以年息18％計算利息，有被上訴人提出之存摺封
    面、內頁影本，及台灣銀行永康分行檢附之歷史明細查詢資
    料可佐（卷192－198頁），是被上訴人請求上訴人給付自收
    取日起即95年7月11日起至清償日止，按年息百分之18計算
    之利息，自屬有據，應予准許。逾此範圍所為之請求，為無
    理由，應予駁回。
七、本件事證已臻明確，兩造其餘之攻擊防禦方法及所提之證據
    ，經審酌後認均無礙判決之結果，爰不予一一論述。
八、據上論結，本件被上訴人變更之訴為一部有理由，一部無理
    由，依民事訴訟法第79條，判決如主文。
中    華    民    國    97    年    3     月    18    日
                  民事第二庭    審判長法  官  楊清安
                                      法  官  陳金虎
                                      法  官  蔡孟珊
以上正本證明與原本無異。
本件不得上訴。
中    華    民    國    97    年    3     月    18    日
                                      書記官  吳幸芳


司法院資訊處製作；財團法人民間司法改革基金會備份。
